【裁判字號】    97,訴,3591
【裁判日期】    971022
【裁判案由】    毒品危害防制條例
【裁判全文】
臺灣臺中地方法院刑事判決              97年度訴字第3591號
公  訴  人  臺灣臺中地方法院檢察署檢察官
被      告  丙○○
選任辯護人  陳坤榮律師
上列被告因毒品危害防制條例案件，經檢察官提起公訴（97年度
偵字第17688號），本院判決如下：
    主    文
丙○○販賣第二級毒品，處有期徒刑年，扣案之行動電話00
00000000號（含SIM卡）壹支、電子磅秤壹台沒收，販
賣第二級毒品所得新臺幣壹仟元沒收，如全部或一部不能沒收時
，以其財產抵償之；又販賣第二級毒品，處有期徒刑年，扣案
之行動電話0000000000號（含SIM卡）壹支、電子磅
秤壹台沒收，販賣第二級毒品所得新臺幣壹仟元沒收，如全部或
一部不能沒收時，以其財產抵償之。應執行有期徒刑伍年，扣案
之行動電話0000000000號（含SIM卡）壹支、電子磅
秤壹台沒收，販賣第二級毒品所得新臺幣貳仟元沒收，如全部或
一部不能沒收時，以其財產抵償之。
    犯 罪 事 實
一、丙○○明知甲基安非他命為毒品危害防制條例管制之第二級
    毒品，不得販賣，竟基於販賣第二級毒品海洛因以營利之犯
    意，於民國97年7月1日某時，賴信翰先以公共電話撥打丙○
    ○之0000000000號行動電話表示要買甲基安非他命1包，嗣
    於同日18時許，2人相約於臺中市○○區○○路與北屯路口
    碰面後，丙○○即將其先前自真實姓名、年籍均不詳之綽號
    「球球」之成年女子處，為自已施用而購入之甲基安非他命
    ，事先分裝成1小包，交付予賴信翰，並由賴信翰交付丙○
    ○新臺幣（下同）1千元而販賣之。嗣於97年7月21日之某時
    ，張慶祥先以其行動電話0000000000撥打丙○○之00000000
    00號行動電話表示要買甲基安非他命，並於同日15時許前往
    丙○○位於臺中市○○區○○街50號10樓住處，丙○○即將
    先前自上開綽號「球球」之成年女子處，為自己施用而購入
    之甲基安非他命，事先分裝成1小包，交付予張慶祥，並由
    張慶祥交付丙○○1千元而販賣之。嗣於97年7月25日12時許
    ，臺中市警察局第二分局搜索張紫綺住處，並扣得丙○○所
    有之甲基安非他命2小包（1包送驗淨重2.5490公克、驗餘淨
    重2.5456公克，1包送驗淨重0.3277公克、驗餘淨重0.3267
    公克）、電子磅秤1台、筆記本1本、行動電話門號
    0000000000 、00000000 00號（均含SIM卡)手機2支等物。
    嗣丙○○經帶回警局偵訊時，主動供出上情，自首而接受裁
    判，因而查獲。
二、案經臺中市警察局第二分局報告臺灣臺中地方法院檢察署檢
    察官偵查起訴。
    理    由
壹、程序部分
一、按被告以外之人於審判外之言詞或書面陳述，除法律有規定
    者外，不得作為證據，為刑事訴訟法第159條第1項定有明文
    。其立法本旨係以證人於審判外之言詞或書面陳述，屬於傳
    聞證據，此項證據，當事人無從直接對於原供述者加以詰問
    ，以擔保其真實性，法院亦無從直接接觸證人而審酌其證言
    之憑信性，違背直接審理及言詞審理之原則，除具有必要性
    及信用性情況之除外者外，原則上不認其有許容性，自不具
    證據能力；至所謂具有必要性及信用性情況者，例如刑事訴
    訟法第159條之1至第159條之5及第206條等情形，仍例外認
    其有證據能力。
  (一)按被告以外之人於偵查中向檢察官所為之陳述，除顯有不可
    信之情況者外，得為證據。為刑事訴訟法第159條之1第2項
    所明定。現階段刑事訴訟法規定檢察官代表國家偵查犯罪、
    實施公訴，必須對於被告之犯罪事實負舉證之責，依法其有
    訊問被告、證人及鑑定人之權，證人、鑑定人且須具結，而
    實務運作時，偵查中檢察官向被告以外之人所取得之陳述，
    原則上均能遵守法律規定，不致違法取供，其可信性極高，
    被告以外之人（含被害人、證人等）於偵查中向檢察官所為
    陳述，除顯有不可信之情況者外，得為證據。經查證人賴信
    翰、張慶祥於偵查中之證述，雖屬傳聞證據，然該等證人均
    經檢察官依法定程序命其具結，且查無何顯不可信之情況，
    復為公訴人、被告及辯護人不爭執其證據能力，自得為證據
    。
  (二)又現行刑事訴訟法關於「鑑定」之規定，除選任自然人充當
    鑑定人外，另設有囑託機關鑑定制度。依同法第198條、第
    208條之規定，不論鑑定人或鑑定機關、團體，固均應由法
    院、審判長、受命法官或檢察官視具體個案之需要而為選任
    、囑託，並依第206條之規定，提出言詞或書面報告，始符
    合同法第159條第1項所定得作為證據之「法律有規定」之情
    形。否則所為之鑑定，仍屬傳聞證據。然於司法警察機關調
    查中之案件，為因應實務上，或因量大、或有急迫之現實需
    求，併例行性當然有鑑定之必要者，例如毒品之種類與成分
    、尿液之毒品反應，或者槍彈有無殺傷力等鑑定，基於檢察
    一體原則，得由該管檢察長對於轄區內之案件，以事前概括
    選任鑑定人或囑託鑑定機關、團體之方式，俾便轄區內之司
    法警察官、司法警察對於調查中之此類案件，得即時送請先
    前已選任之鑑定人或囑託之鑑定機關、團體實施鑑定，以求
    時效（法務部92年9月1日法檢字第0920035083號函參照，刊
    載於法務部公報第312期）。此種由司法警察官、司法警察
    依檢察官所概括選任之鑑定人或囑託鑑定機關、團體所為之
    鑑定結果，與檢察官選任或囑託為鑑定者，性質上並無差異
    ，同具有證據能力。經查，卷附之行政院衛生署草屯療養院
    97年8月25日草療鑑字第0970007439號鑑定書、中山醫學大
    學附設醫院檢驗科藥物檢測中心關於丙○○、賴信翰、張慶
    祥等3人之尿液檢驗報告，係屬檢察機關概括授權司法警察
    （官）送請鑑定機關實施鑑定，本院並審酌送鑑之毒品及尿
    液分別經合法程序取得及經丙○○等3人同意採集其尿液等
    情，核無違法或不當之情事，揆諸前開說明，自可做為證據
    。
  (三)再按被告以外之人（包括證人、鑑定人、告訴人、被害人及
    共同被告等）於審判外之陳述雖不符刑事訴訟法第159條之1
    至之4等4條之規定，而經當事人於審判程式同意作為證據，
    法院審酌該言詞陳述或書面陳述作成時之情況，認為適當者
    ，亦得為證據；當事人、代理人或辯護人於法院調查證據時
    ，知有刑事訴訟法第159條第1項不得為證據之情形，而未於
    言詞辯論終結前聲明異議者，視為有前項之同意，同法第
    159 條之5定有明文。立法意旨在於傳聞證據未經當事人之
    反對詰問予以核實，原則上先予排除。惟若當事人已放棄反
    對詰問權，於審判程式中表明同意該等傳聞證據可作為證據
    ；或於言詞辯論終結前未聲明異議，基於尊重當事人對傳聞
    證據之處分權，及證據資料愈豐富，愈有助於真實發見之理
    念，且強化言詞辯論主義，使訴訟程式得以順暢進行，上開
    傳聞證據亦均具有證據能力。另按刑事訴訟法第159條之5第
    2項所定：「當事人、代理人或辯護人於法院調查證據時，
    知有第159條第1項不得為證據之情形，而未於言詞辯論終結
    前聲明異議者，視為有前項之同意。」乃係基於證據資料愈
    豐富，愈有助於真實發現之理念，酌採當事人進行主義之證
    據處分權原則，並強化言詞辯論主義，透過當事人等到庭所
    為之法庭法動，在使訴訟程式順暢進行之要求下，承認傳聞
    證據於一定條件內，得具證據適格。此種「擬制同意」，因
    與同條第一項之明示同意有別，實務上常見當事人等係以「
    無異議」或「沒有意見」表示之，斯時倘該證據資料之性質
    ，已經辯護人閱卷而知悉，或自起訴書、原審判決書之記載
    而了解，或偵、審中經檢察官、審判長、受命法官、受託法
    官告知，或被告逕為認罪答辯或有類似之作為、情況，即可
    認該相關人員於調查證據之時，知情而合於擬制同意之要件
    （最高法院96年度臺上字第4174號判決要旨可資參照）。查
    本件證人賴信翰、張慶祥於警詢時之證述，屬被告以外之人
    所為審判外之陳述，屬傳聞證據，惟經公訴人、被告及其辯
    護人不爭執其證據能力，復審酌前開證人證詞之取得，並無
    違法取供或不法取得等情形，本院認為適當，自有證據能力
    。
二、扣案之毒品甲基安非他命2包、手機2支（含SIM卡)、電子磅
    秤1台、筆記本1本，係臺中市警察局第二分局經受搜索人張
    紫綺之同意執行搜索其住於臺中市○區○○路4段102號9樓
    之住處而查扣，核其非供述證據，而取得之過程及手段亦查
    無違法或不當之情事，並經本院依據法定程序進行證據之調
    查，自得為證據。
貳、實體部分
一、訊據被告丙○○於前揭時、地販賣第二級毒品甲基安非他命
    予賴信翰、張慶祥之事實均坦承不諱，並稱：「我有販賣安
    非他命給我朋友張慶祥、賴信翰」、「毒品是向「球球」的
    女子購買的」，「大部分都是我自己在吸食用的，但有些我
    就轉賣給其他朋友」、「磅秤是我購買毒品回來時過秤及分
    裝時要過秤的，分裝過秤後，再轉賣給朋友」、「我確實有
    在97年7月1日、7月21日販賣第二級甲基安非他命給賴信翰
    、張慶祥，賴信翰、張慶祥都是打我的0000000000號行動電
    話之後再與我碰面交付」、「賴信翰（在進化路上）有向我
    購買安非他命」、「張慶祥是到我家來向我購買的」等語綦
    詳（見警卷第45頁至第48頁、本院卷第31頁）。並有證人賴
    信翰警詢時證稱：「我是在97年7月1日18時許，在臺中市○
    ○區○○路旁向丙○○購買安非他命1包，以1000元購買的
    」、「我是打0000000000號予他，時間及地點都是我約的，
    隨後他再拿毒品賣我」等語（見警卷第40頁），及證人張慶
    祥證述：「我是於97年7月21日在臺中北屯區○○街50號10
    樓住處向丙○○購買安非他命1包，以1000元購買的」等語
    明確（見警卷第32頁），被告供述分別與證人賴信翰、張慶
    祥證述情節相符，復有卷附之行動電話0000000000號之雙向
    通聯紀錄在卷可參（見偵卷第49頁至第57頁），並有扣案之
    行動電話0000000000號（含SIM卡)1 支、電子磅秤1台、甲
    基安非他命2小包可資佐證，核被告上揭2次販賣第二級毒品
    甲基安非他命之自白與事實相符，堪信為真。至被告與證人
    賴信翰、張慶祥事後雖稱：是一開始都是一起吸，後來覺得
    不好意思，所以才給錢等語。然渠等於查獲初始均供承有買
    賣毒品，並未提及因覺得不好意思才給被告錢等語，事後翻
    異其詞，本非無疑。況且，觀之證人賴信翰與被告2人尚相
    約至進化路與北屯路口點一手交錢一手交付毒品等情，顯非
    係因賴信翰不好意思才拿錢給被告，況且證人張慶祥亦於警
    詢時稱，伊係要到被告住處購買等語，渠等均本有購買之意
    ，始以電話聯絡，再相約交付毒品及金錢，證人賴信翰、張
    慶祥事後所稱因不好意思才拿錢給被告等語，應係迴護被告
    之詞，不足採信。再者，被告經帶回警局偵訊後，主動向員
    警表示其有將先前購得之毒品分裝後，轉賣予張慶祥、賴信
    翰等語而表示自首之意（詳如後述），顯見，被告既係主動
    向警方供出販賣毒品之事實，則其於警詢之供述應與真意較
    為符合，而其事後再稱是證人不好意思才給伊錢等語，並非
    真實。
二、次查，本件扣案之透明結晶體2小包，經送行政院衛生署草
    屯療養院鑑定結果，檢出甲基安非他命成分一節，有該院97
    年8 月25日草療鑑字第0970007439號鑑定書在卷可稽（見偵
    查卷第41頁）。而被告賣予證人張慶祥之毒品與扣案之毒品
    ，均係97年7月間某日向「球球」購買的；而被告賣予證人
    賴信翰之毒品，係被告約於同年5月底6月初向「球球」購買
    的，其2次販賣甲基安非他命之來源均來自「球球」等情，
    業據被告於本院供承在卷（參本院卷第8頁至第9頁、第49頁
    至第50頁，另參諸被告及證人張慶祥之尿液檢驗結果，均呈
    安非他命類陽性反應（見警卷第52頁、第55頁所附中山醫學
    大學附設醫院檢驗科藥物檢測中心尿液檢驗報告2份）等情
    綜合以觀，被告販賣予證人賴信翰、張慶祥之毒品確係甲基
    安非他命無訛。另雖證人賴信翰之尿液檢驗結果雖呈安非他
    命類陰性反應，然因證人賴信翰於97年7月1日18時許向被告
    買入甲基安非命後，於同日19時許即在進化路之北一賓館房
    間施用，且於查獲前近1個月均未施用，為證人賴信翰於警
    詢及偵查中供稱在卷（見警卷第39頁、40頁，偵卷第25頁）
    ，是證人賴信翰之尿液呈陰性反應一節，與本件被告販賣甲
    基安非他命予賴信翰之事實，並無矛盾，亦無足以作為被告
    有利之認定。
三、再查，被告自承伊係跟綽號「球球」之成年女子購買甲基安
    非他命，每次都拿吃1個月（的量），一開始沒有賣的心態
    ，拿回來是我自己吃等語（見本院卷第49頁反面、第50頁）
    ，復無證據證明被告買入之初，即有販賣之意思，是被告係
    為自己施用購入本案毒品後，始另行起意販賣營利，應可認
    定。
四、復按刑法第62條所謂未發覺之罪，係以凡不知犯罪之事實或
    雖知有犯罪事實而不知犯罪之人為何人皆屬之；而該條所謂
    「發覺」，固非以有偵查犯罪職權之機關或人員確知其人犯
    罪無誤為必要，而於對其發生嫌疑時，即得謂為已發覺；但
    此項對犯人之嫌疑，仍須有確切之根據得為合理之可疑者，
    始足當之，若單純主觀上之懷疑，要不得謂已發生嫌疑。又
    按犯人在犯罪未發覺之前，向檢察官或司法警察官告知其犯
    罪，而不逃避接受裁判，即與刑法第62條規定自首之條件相
    符，不以言明自首並願受裁判為必要，最高法院70年度臺上
    字第1329號判決意旨、72年臺上字第641號判例97年度臺上
    字第3621號判決意旨參照）。本案被告及其辯護人辯稱，被
    告係先向員警坦承販賣毒品予賴信翰、張慶祥，並由員警透
    過警局之監視器要被告指認賴信翰、張慶祥2人，於犯罪未
    發覺前，向該管公務員自承犯罪而受裁判，符合自首要件等
    語。經查：本件查獲之過程，業據證人即承辦本案之員警甲
    ○○於本院證稱：「（問：後來如何確認這些東西就是他（
    被告）所有？）警方在現場查到包包，所有人都不承認，是
    帶回警局以後，被告才承認東西是他的」、「（問：製作筆
    錄前，上開三人（即丙○○、賴信翰、張慶祥）有無如何表
    示？）製作筆錄之前大概有提到，回到警局後警方先將被告
    隔離，我和蔡坤舉有先問被告把東西賣給誰，因為員警已經
    有先看過記事簿而且袋子裡面也有磅秤，所以就請被告指認
    有賣給誰，在指認前有先告訴被告如果你有賣的話是賣給誰
    請他指認，被告就有指認鏡頭內的賴信翰、張慶祥，當時賴
    信翰、張慶祥的筆錄都還沒有製作」、「（問：認為被告有
    販賣毒品並請被告指認販賣對象是因為扣得記事簿、磅秤等
    物懷疑或是被告先向員警表示他有販賣？）是扣到東西之後
    懷疑被告有賣，所以就請被告指認，被告就指認他賣給誰」
    等語明確（見本院卷第45頁至第48頁），是核證人甲○○所
    證之查獲經過，與被告所陳大致相符，應屬事實。是以，員
    警至前開案外人張紫綺住處搜索並扣得扣案之物，嗣經被告
    自承為其所有，其中因有磅秤及記事簿，員警對於被告可能
    有販毒一節，有所懷疑。惟究販毒予何人，即就具體之犯罪
    事實為何，並無所知。亦即員警雖對被告可能販賣毒品一節
    ，僅係單純主觀上有所懷疑，對於被告販賣予證人賴信翰、
    張慶祥之犯罪事實，尚未產生懷疑，自難謂已發覺。嗣因被
    告主動向員警坦承係販賣予證人賴信翰、張慶祥2人，員警
    再據以訊問證人賴信翰、張慶祥加以確認，始查獲本件被告
    分別販賣毒品予證人賴信翰及張慶祥之犯罪事實。故而，被
    告係於員警知悉或懷疑其有販賣毒品予證人賴信翰、張慶祥
    2人之前，即主動向員警供承有販賣毒品予證人賴信翰、張
    慶祥之事實，因而查獲被告犯行。揆諸刑法第62條之規定及
    上開最高法院判決之意旨，被告應符合自首之要件。
五、綜上所述，本件事證明確，被告2次販賣第二級毒品甲基安
    非他命之犯行，洵足認定，應依法論科。
六、論罪科刑部分：
  (一)按甲基安非他命屬於毒品危害防制條例第2條第2項2款所規
    定之第二級毒品，核被告丙○○所為，係犯毒品危害防制條
    例第4條第2項之販賣第二級毒品罪。其因販賣本案毒品所持
    有第二級毒品之低度行為應為販賣之高度行為所吸收，不另
    論罪。被告先後2次之販賣第二級毒品，犯意各別，行為互
    殊，應予分論併罰。被告於未發覺之前開2罪，自首而接受
    裁判，依刑法第62條前段規定，各減輕其刑。
  (二)又被告先後販賣2次予證人賴信翰、張慶祥，得款2000元，
    其所獲取之利益並非龐大，且與長期大量販賣毒品之大毒梟
    而言，其所為對社會治安及國民健康之危害顯然較輕；又被
    告於5歲時父母離異，於14歲時父親過世，有被告戶籍謄本
    附卷為憑（本院卷第28頁、第29頁），而被告犯罪時，甫滿
    18歲，未能深慮販毒之後果。而依毒品危害防制條例第4條
    第2項，販賣第二級毒品之之法定刑為無期徒刑、7年以上有
    期徒刑，得併科700萬元以下罰金，倘處以該條最低法定本
    刑有期徒刑7年，仍屬失之過苛，難謂符合罪刑相當性及比
    例原則，其犯罪之情狀法重情輕，被告之犯罪情狀顯可憫恕
    ，依刑法第59條之規定，遞減輕其刑。
  (三)爰審酌被告販賣毒品行為乃毒品禍害之源，非僅多數人之生
    命、身體受其侵害，對於社會安樂國家富強之整體法益為害
    之鉅，當非個人一己之生命、身體法益所可比擬，嚴重戕害
    國民之身心健康，危害社會非輕，被告未思向上奮發，竟循
    歧途而行，實屬不該，惟念及被告犯後坦承犯行，態度良好
    並有悔意，及犯罪之動機、目的及手段等一切情狀，量處如
    主文所示之刑，並定應執行之刑，以資儆懲。
  (四)末按按毒品危害防制條例第19條第1項有關沒收之規定，係
    刑法第38條第1項第2款、第3項之特別規定，採義務沒收主
    義，故供犯該項所列之罪所用之物，如屬於犯人所有者，自
    應予沒收。則扣案之行動電話門號0000000000號手機1支（
    含SIM卡)係被告所有，業據被告供承在卷 (本院卷第48頁反
    面），且為本件供其與賴信翰、張慶祥聯繫毒品交易所用之
    物；而扣案之電子磅秤1台為被告所有，係被告用以分裝過
    秤毒品後再轉賣給賴信翰、張慶祥之物，為被告陳明在卷（
    警卷第46頁），均依毒品危害防制條例第19條第1項沒收。
    本件被告先後以1千元販賣毒品甲基安非他命各1小包予賴信
    翰、張慶祥之所得2千元，應依毒品危害防制條例第19條第1
    項規定宣告沒收，如全部或一部不能沒收時，應以其財產抵
    償之。至扣案之筆記本1本，為被告所有，另扣案之行動電
    話門號0000000000號手機1支（手機屬被告所有，內含之SIM
    非屬被告所有），然無證據證明係供本案販賣毒品之用，爰
    不另為沒收之諭知。而本件員警執行本件搜索時扣得之甲基
    安非他命2包（1包送驗淨重2.5490公克、驗餘淨重2.5456公
    克，1 包送驗淨重0.3277公克、驗餘淨重0.3267公克），被
    告供稱係向「球球」買來供其個人施用，而被告確有施用甲
    基安非他命一節，除有前開被告之尿液檢驗報告可參，被告
    施用甲基安非他命之犯行，業經本院於97年9月18日裁定送
    勒戒處所觀察勒戒，並有被告之臺灣高等法院施用毒品案件
    紀錄表附於本院卷可參。本院審酌其數量僅有2包，客觀上
    亦合於施用毒品者可能持有之情狀，並無證據證明係被告預
    備供販賣使用之物。此外，復無其他證據可認上開甲基安非
    他命與本件販賣第二級毒品案件有所關涉，基於主刑從刑一
    致性之原則，尚無從於本件被告主刑之宣示項下併為沒收之
    諭知，應由檢察官另行單獨聲請宣告沒收，附此敘明。
  (五)另檢察官認被告無固定工作，且扣押之筆記本記載販毒對象
    及價格，有事實足認其確有犯罪習慣或懶惰成習而從事販毒
    之犯行，請求本院宣告被告於刑之執行前，令入勞動處所，
    施以強制工作等語。惟查，本件扣案之筆記本雖記載多人姓
    名及金額數字，固有可疑，然被告否認與販毒有關，且無確
    切證據證明係被告販賣毒品所為之記載。又被告犯本案之前
    並無前科，有臺灣高等法院被告前案紀錄表附於本院卷可按
    ，且本件被告前開2次販賣甲基安非他命，時間間隔20天，
    每次所得1000元等情，尚難認被告有犯罪習慣或懶惰成習而
    販毒，是本院認尚無必要令被告入勞動處所，施以強制工作
    ，併此說明。
七、據上論斷，應依刑事訴訟法第299條第1項前段，毒品危害防
    制條例第4條第2項、第19條第1項，刑法第11條、第59條、
    第62條前段、第51條第5款，判決如主文。
本案經檢察官乙○○到庭執行職務。
中    華    民    國    97    年    10    月    22    日
            刑事第十四庭  審判長法  官  陳  葳
                                法  官  洪堯讚
                                法  官  李慧瑜
上正本證明與原本無異。
如不服本判決，應於收受送達後10日內向本院提出上訴書狀（應
敘述具體理由並附繕本）。
上訴書狀如未敘述理由，應於上訴期間屆滿後20日內補提理由書
於本院。
                                書記官  陳青瑜
中    華    民    國    97    年    10    月    22    日
附錄論罪科刑法條
毒品危害防制條例第4條
製造、運輸、販賣第一級毒品者，處死刑或無期徒刑；處無期徒
刑者，得併科新臺幣1千萬元以下罰金。
製造、運輸、販賣第二級毒品者，處無期徒刑或7年以上有期徒
刑，得併科新臺幣7百萬元以下罰金。
製造、運輸、販賣第三級毒品者，處5年以上有期徒刑，得併科
新臺幣5百萬元以下罰金。製造、運輸、販賣第四級毒品者，處3
年以上10年以下有期徒刑，得併科新臺幣3百萬元以下罰金。
製造、運輸、販賣專供製造或施用毒品之器具者，處1年以上7年
以下有期徒刑，得併科新臺幣1百萬元以下罰金。
前五項之未遂犯罰之。


司法院資訊處製作；財團法人民間司法改革基金會備份。
